臺灣嘉義地方法院刑事判決
110年度重訴字第1號
公  訴  人  臺灣嘉義地方檢察署檢察官
被      告  吳俊明




指定辯護人  張智學律師
上列被告因違反槍砲彈藥刀械管制條例案件，經檢察官提起公訴
（110年度偵字第556號），本院判決如下：
    主    文
吳俊明犯非法製造可發射子彈具殺傷力之槍枝罪，處有期徒刑伍
年拾月，併科罰金新臺幣柒萬元，罰金如易服勞役，以新臺幣壹
仟元折算壹日。扣案如附表一所示之物均沒收。
    犯罪事實
一、吳俊明明知可發射子彈具殺傷力之槍枝及子彈，均為槍砲彈
    藥刀械管制條例所列管之物品，未經中央主管機關許可，不
    得非法製造、持有，竟基於製造可發射子彈具殺傷力之槍枝
    、子彈犯意，於民國107年1月11日，在臺南市安南區安和路
    00段的某家飲料店內，使用行動電話連結網際網路，以奇摩
    拍賣帳號「Z0000000000」，向不詳之網路賣家，以不詳之
    價格，購得1批火藥，再於108年3月間，操作微信之通訊軟
    體，向不詳之網路賣家，以不詳之價格，購得未具殺傷力之
    滑套、槍管、下槍身等零件，又於109年5月22日，以奇摩拍
    賣帳號「Z0000000000」，向不詳之網路賣家，以不詳之價
    格，購得30顆子彈頭加子彈殼等子彈零件，使用六角扳手，
    將前開槍枝零件，依序組裝成可供擊發適用子彈使用且具有
    殺傷力之槍枝2支（槍枝管制編號0000000000，0000000000
    ，下稱本案手槍）。及以勺子將上開火藥填裝入上開30顆子
    彈頭、子彈殼之方式，製造成12顆可擊發且具有殺傷力之子
    彈（下稱本案子彈），其餘18顆則製作失敗或不可擊發不具
    殺傷力而未遂。並均自斯時起將本案槍枝2支及本案子彈12
    顆均藏放於其居所而未經許可無故持有之。嗣經警於110年1
    月8日7時15分許至吳俊明之居所執行搜索，當場查悉上情。
    並扣得本案手槍2支、子彈15顆（包含具殺傷力之本案子彈
    中9顆，與不具殺傷力之子彈6顆）及如附表一編號3至7所示
    之扣案物。
二、案經嘉義市政府警察局第一分局報告臺灣嘉義地方檢察署檢
    察官偵查起訴。
    理    由
一、本判決以下其他認定事實所引用之被告以外之人於審判外之
    言詞或書面陳述等供述證據，因當事人均對證據能力方面表
    示同意作為證據（本院卷第172頁），而本院審酌各該證據
    作成時之情況，核無違法不當或證明力明顯過低之瑕疵，亦
    認以之作為證據應屬適當，是依刑事訴訟法第159條之5第1
    項之規定，認均有證據能力。又其他資以認定被告犯罪事實
    之非供述證據，亦查無違反法定程序取得之情形，依刑事訴
    訟法第158條之4反面規定，亦具證據能力。
二、上揭犯罪事實，業據被告吳俊明於本院坦承不諱，並於警偵
    及本院均自承：伊製造之未扣案子彈有試射3顆，均可擊發
    ，其餘12顆則無法擊發等語（警卷第13頁；偵卷第26頁；本
    院卷第125頁、第173頁），則被告另有製造可擊發且具有殺
    傷力之子彈3顆（即本案子彈中其中3顆）甚明。另上開事實
    ，有本院110年度聲搜字第000000號搜索票、110年1月6日偵
    查報告各1份、嘉義市政府警察局第一分局搜索扣押筆錄、
    扣押物品目錄表各3份、扣案物照片4張、搜索現場照片9張
    在卷可佐（警卷第14至20頁、第22至23頁；偵卷第45至63頁
    、第141至145頁、第147至149頁、第151頁、第165至169頁
    ）。又警方於110年1月8日7時15分許，在被告位在嘉義市西
    區玉山路居所搜索扣得本案手槍2支、包含本案子彈中之9顆
    子彈共15顆，經將本案手槍2支及上開子彈15顆經送請內政
    部警政署刑事警察局鑑定，其鑑定結果略以：㈠送鑑手槍1支
    (槍枝管制編號0000000000)，認係非制式手槍，由仿手槍外
    型製造之槍枝，組裝已貫通之金屬槍管而成，擊發功能正常
    ，可供擊發適用子彈使用，認具殺傷力。㈡送鑑手槍1支(槍
    枝管制編號0000000000)，認係非制式手槍，由仿手槍外型
    製造之槍枝，組裝已貫通之金屬槍管而成，擊發功能正常，
    可供擊發適用子彈使用，認具殺傷力（上述㈠、㈡即本案手槍
    ）。㈢送鑑子彈15顆，認均係非制式子彈，由金屬彈殼組合
    直徑約8.9mm金屬彈頭而成，採樣6顆試射：①3顆，均可擊發
    ，認具殺傷力；②3顆，雖可擊發，惟發射動能均不足，認不
    具殺傷力。㈣上開送鑑子彈中未試射子彈9顆，均經試射：①6
    顆，均可擊發，認具殺傷力；②3顆，雖可擊發，惟發射動能
    均不足，認不具殺傷力（上述㈢①、㈣①所示子彈共9顆，即本
    案子彈中其中9顆）。此有內政部警政署刑事警察局110年3
    月5日刑鑑字第1100000000號鑑定書、110年9月13日刑鑑字
    第1100000000號函附卷可稽（偵卷第153至155頁；本院卷第
    151頁）。足認被告前開自白與事實相符，可以採信，本案
    事證明確，被告前開犯行已堪認定，應依法論科。
三、論罪科刑：
（一）按槍砲彈藥刀械管制條例第4條、第7至9條等規定於109年
      6月10日修正公布，同年月12日生效施行。此次修法是鑒
      於現行查獲具殺傷力之違法槍枝，多屬非制式槍枝，可遠
      距離致人死傷，且殺傷力不亞於制式槍枝，對人民生命、
      身體、自由及財產法益之危害，實與制式槍枝無異；另因
      非制式槍枝之取得成本遠低於購買制式槍枝，且製造技術
      門檻不高、網路取得改造資訊容易，導致非制式槍枝氾濫
      情形嚴重，若區分制式與否而分別適用第7條或第8條處罰
      ，將使不法分子傾向使用非制式槍砲從事不法行為，以規
      避第7條較重之刑責，無異加深不法分子大量使用非制式
      槍砲之誘因，為有效遏止持非制式槍砲進行犯罪情形，非
      制式槍砲與制式槍砲罪責確有一致之必要。為此修正第4
      條第1項第1款所稱槍砲之定義，在特定類型槍砲前增列「
      制式或非制式」等語，使管制範圍明確及於所有制式及非
      制式槍砲；且配合在第7條第1項、第8條第1項、第9條第1
      項及第3項亦均增列「制式或非制式」等語，以調整各條
      所規範特定類型槍砲之範圍（另將第8條第2項、第4項原
      條文「槍枝」，修正為「槍砲」，以統一用語）。是依修
      正後之新法，製造、持有「非制式手槍」不再依第8條第1
      項、第4項規定，而改依較重之第7條第1項、第4項規定處
      罰。從而，被告製造可發射子彈具有殺傷力之槍枝犯行，
      經比較新舊法適用結果，新法規定非有利於被告，依刑法
      第2條第1項前段規定，自應適用修正前槍砲彈藥刀械管制
      條例第8條第1項規定處斷。
（二）槍砲彈藥刀械管制條例第8條第1項之製造槍枝罪，及同條
      第5項之製造槍枝未遂罪，在處罰其製造行為，行為人主
      觀上有製造具有殺傷力槍枝之犯意，客觀上又未受許可而
      著手製造，即成立犯罪，至於製造行為是否完成，則屬既
      遂、未遂問題（最高法院96年度台上字第5523號判決意旨
      參照）。次按槍砲彈藥刀械管制條例第8條第1項製造可發
      射子彈具有殺傷力之槍枝罪之所謂「製造」，除初製者外
      ，固尚包括改造在內；凡將原不具有殺傷力之槍枝予以加
      工，致改變其原有性能、屬性，使成為可發射子彈具有殺
      傷力之槍枝即屬之（最高法院98年度台上字第2857號判決
      意旨參照）。又刑事法上所謂製造，乃指利用人為控制或
      加工之方法，變易原客體之外觀或實質內容，而產生不同
      於原客體之成品之行為。以製造可發射子彈具有殺傷力之
      槍枝罪行而言，祇須行為人出於製造之意思，著手實行人
      為之製（改）造工作，縱然尚未完成其意欲之成品，或未
      至具有殺傷力之程度，然依一般社會通念加以綜合評價，
      該行為殊難謂無危險性，乃屬犯罪障礙未遂而非不能未遂
      問題，更不得因其尚未完工或未達具備殺傷力程度，而認
      為不成立犯罪，否則該罪之未遂犯，將永無成立可能，殊
      非立法本旨（最高法院96年度台上字第2205號判決意旨參
      照）。被告就本案手槍、子彈均係購買零件組裝後而可擊
      發具殺傷力，自屬製造行為無訛。　　
（三）核被告所為，係犯修正前槍砲彈藥刀械管制條例第8條第1
      項之非法製造可發射子彈具有殺傷力之槍枝罪及槍砲彈藥
      刀械管制條例第12條第1項之非法製造子彈罪。又非法製
      造上開槍枝、子彈之製造行為，與其後之繼續非法持有該
      所製造槍枝、子彈之持有行為，依其犯罪之性質，可認為
      非法製造槍枝、子彈行為為高度行為，而繼續非法持有槍
      枝、子彈行為為低度行為，其持有行為，應為製造行為所
      吸收，應僅論以非法製造可發射子彈具殺傷力之槍枝、子
      彈一罪。
（四）再非法製造、轉讓、持有、寄藏槍砲彈藥刀械等違禁物，
      所侵害者為社會法益，如所製造、轉讓、持有、寄藏客體
      之種類相同（如同為手槍，或同為子彈者），縱令同種類
      之客體有數個（如數支手槍、數顆子彈），仍為單純一罪
      ，不發生想像競合犯之問題；若同時製造、轉讓、持有、
      寄藏二不相同種類之客體（如同時持有手槍及子彈），則
      為一行為觸犯數罪名之想像競合犯（最高法院82年度台上
      字第5303號判決意旨參照）。是被告非法製造本案手槍2
      支，應成立單純一非法製造可發射子彈具殺傷力之槍枝罪
      ；其同時非法製造之本案子彈雖有12顆，亦應僅成立單純
      一非法製造子彈罪。另被告其餘製造之18顆子彈（含未扣
      案12顆，被告自陳製造失敗無法擊發【本院卷第173頁】
      ，及扣案6顆經試射鑑定認發射動能不足，不具殺傷力【
      偵卷第153至155頁；本院卷第151頁】），均認不具殺傷
      力或未製造成功而屬未製造完成之未遂犯，然被告既已製
      造具有殺傷力之本案子彈12顆，而非法製造子彈既遂罪之
      罪質重於非法製造子彈未遂罪，故被告前所未製造完成之
      未遂行為，即不再論以非法製造子彈未遂罪。又被告以一
      行為，同時非法製造可發射子彈具殺傷力之槍枝及非法製
      造子彈，係一行為觸犯非法製造可發射子彈具殺傷力之槍
      枝及非法製造子彈2罪名之想像競合犯，應依刑法第55條
      前段之規定，從一重之非法製造可發射子彈具殺傷力之槍
      枝罪處斷。
（五）辯護人以被告坦承犯罪，有結婚，且家中尚有母親，並目
      前有正當工作而家庭系統完善，本案僅係為類似樂高玩具
      之簡易組裝而成以為收藏，然法律卻科以較高之刑度，請
      求依刑法第59條規定酌予減輕其刑等語。惟單純持有具有
      殺傷力之改造手槍與子彈，對於民眾之生命、身體安全，
      已存有莫大的威脅，遑論被告將原不具殺傷力之零件，組
      裝製造成具殺傷力之手槍，並填裝火藥至子彈內，且曾成
      功試射，被告所為實已非單為簡單，且純屬收藏等行為，
      此等情節已有嚴重危害社會治安的犯罪行為，而被告製造
      本案手槍、本案子彈之數量亦難認係單為一時興起、好奇
      之行為，自難認有何情可憫恕之處。況被告曾有持本案手
      槍、子彈之行為，雖無對他人生命、身體造成危害，然實
      已有潛在之危險性，是就被告於本案犯罪之目的、動機、
      手段與情節等觀之，在客觀上尚難認為其有何特殊原因或
      明顯事由，足以引起一般人同情而有顯然可憫之處，要無
      量處最低度刑期猶嫌過重之情事，核無適用刑法第59條酌
      減其刑之餘地。是辯護人請求尚非有據。 
（六）爰審酌被告明知可發射子彈具殺傷力之槍枝、子彈均係高
      危險之管制物品，殺傷力強，使用時動輒造成死傷，故非
      法製造此揭手槍、子彈，對社會之秩序及安寧勢將產生極
      大不安，潛在之危害甚鉅，被告竟未經許可而製造本案手
      槍、子彈，所為危害治安甚鉅，惟念及被告於本院坦承犯
      行，態度尚可，並考量被告製造本案手槍、子彈之數量、
      種類；暨兼衡其於本院自陳之智識程度、職業及家庭經濟
      狀況等一切情狀，量處如主文所示之刑，併諭知罰金易服
      勞役之折算標準。
四、沒收部分：
（一）按「違禁物，不問屬於犯罪行為人與否，沒收之。」刑法
      第38條第1項定有明文。查扣案之本案手槍2支（附表一編
      號1、2），均係未經許可不得持有之違禁物，不問屬於犯
      罪行為人與否，應依前揭規定，宣告沒收之。至本案子彈
      12顆，其中3顆業經被告於扣案前即成功擊發試射完畢，
      此經被告自陳在卷（警卷第13頁；偵卷第26頁；本院卷第
      125頁、第173頁），且卷內亦無相關事證可證明該部分子
      彈仍存在，則該部分子彈因擊發僅餘彈殼部分，不再具備
      子彈之外型及功能，已失違禁物屬性，爰均不予宣告沒收
      。至其餘9顆亦經鑑定認皆具殺傷力，自均屬未經許可不
      得持有之違禁物，併均已於鑑驗過程中試射擊發，所餘之
      彈頭、彈殼，均已無殺傷力而失其違禁物之性質，自不予
      宣告沒收。
（二）另被告於警偵或本院自陳扣案如附表一編號3至7之物為本
      案犯罪所用並有關之物（警卷第2至3頁；偵卷第27頁；本
      院卷第125頁），爰依刑法第38條第2項前段之規定均宣告
      沒收之。至其餘附表二物品多均經被告於警詢或偵查中自
      陳為其他生活、工作所使用明確（警卷第2至3頁；偵卷第
      27頁），自不予宣告沒收，併此敘明。
據上論斷，應依刑事訴訟法第299條第1項前段，槍砲彈藥刀械管
制條例第8條第1項（修正前）、第12條第1項，刑法第2條第1項
前段、第11條前段、第55條、第42條第3項前段、第38條第1項、
第38條第2項前段，判決如主文。
本案經檢察官詹喬偉提起公訴，檢察官陳志川、檢察官葉美菁到
庭執行職務
中　　華　　民　　國　　110 　年　　10　　月　　29　　日
                  刑事第三庭  審判長法  官  吳育霖
                                    法  官  張佐榕
                                    法  官  方宣恩 
以上正本證明與原本無異。
如不服本判決應於收受判決後20日內向本院提出上訴書狀，並應敘述具體理由；其未敘述上訴理由者，應於上訴期間屆滿後20日內向本院補提理由書（均須按他造當事人之人數附繕本）「切勿逕送上級法院」。　　　　　　　　　　　　　
中　　華　　民　　國　　110 　年　　10　　月　　29　　日
                                    書記官  藍盡忠
附錄本案論罪科刑法條：
修正前槍砲彈藥刀械管制條例第8條
未經許可，製造、販賣或運輸鋼筆槍、瓦斯槍、麻醉槍、獵槍、
空氣槍或第4條第1項第1款所定其他可發射金屬或子彈具有殺傷
力之各式槍砲者，處無期徒刑或5年以上有期徒刑，併科新臺幣1
千萬元以下罰金。
未經許可，轉讓、出租或出借前項所列槍枝者，處5年以上有期
徒刑，併科新臺幣1千萬元以下罰金。
意圖供自己或他人犯罪之用，而犯前二項之罪者，處無期徒刑或
7年以上有期徒刑，併科新臺幣1千萬元以下罰金。
未經許可，持有、寄藏或意圖販賣而陳列第1項所列槍枝者，處3
年以上10年以下有期徒刑，併科新臺幣7百萬元以下罰金。
第1項至第3項之未遂犯罰之。
犯第1項、第2項或第4項有關空氣槍之罪，其情節輕微者，得減
輕其刑。
　
槍砲彈藥刀械管制條例第12條：
未經許可，製造、販賣或運輸子彈者，處一年以上七年以下有期
徒刑，併科新台幣五百萬元以下罰金。
未經許可，轉讓、出租或出借子彈者，處六月以上五年以下有期
徒刑，併科新台幣三百萬元以下罰金。
意圖供自己或他人犯罪之用，而犯前二項之罪者，處三年以上十
年以下有期徒刑，併科新台幣七百萬元以下罰金。
未經許可，持有、寄藏或意圖販賣而陳列子彈者，處五年以下有
期徒刑，併科新台幣三百萬元以下罰金。
第一項至第三項之未遂犯罰之。 

附表一：
編號 內容 1 可發射子彈具殺傷力之槍枝(含彈匣1個，管制編號0000000000)0支 2 可發射子彈具殺傷力之槍枝(含彈匣1個，管制編號0000000000)0支 3 六角板手1支 4 勺子2支 5 黏著劑1條 6 WD40潤滑油1條 7 槍盒1盒 

附表二：
編號 內容 1 非制式子彈15顆（試射完畢，已無殺傷力） 2 電鑽1支 3 游標卡尺1支 4 銼刀2支 5 鑽頭2支 6 活動板手1支 7 鉗子1支 8 一字起子1支 9 擦槍布1條 10 捲尺1捲 11 一字起子1支 12 鐵鎚1支 13 萬能鉗1支